【裁判字號】    99,聲,3921
【裁判日期】    991230
【裁判案由】    聲請具保停止羈押
【裁判全文】
臺灣高等法院刑事裁定                  99年度聲字第3921號
聲請人  即
選任辯護人  陳俊隆律師
被      告  邱智群
上列被告因傷害致死案件（99年度上訴字第3602號），經聲請人
聲請具保停止羈押，本院裁定如下：
    主  文
聲請駁回。
    理  由
一、被告邱智群因傷害致死案件，前經本院認為犯刑法第277 條
    第2 項之罪嫌疑重大，有刑事訴訟法第101 條第1 項第1 款
    、第3 款之情形，非予羈押顯難進行審判或執行，且有羈押
    之必要，而於民國99年10月13日執行羈押。
二、聲請意旨略以：(一)羈押是侵害人身自由最為嚴重之強制手段
    ，羈押之決定應遵守比例原則，所謂「羈押必要性」即指比
    例原則而言，若有與羈押同等有效，但干預權利較為輕微之
    其他手段時，應選擇之，如具保。本件被告邱智群已坦承犯
    行，實無串證之疑慮，亦無羈押必要性。(二)大法官第665 號
    解釋文理由書已闡釋重罪不能當作羈押之唯一理由，尚須斟
    酌有無滅證、逃亡之原因。(三)法官決定羈押被告之要件有四
    ：犯罪嫌疑重大，有法定之羈押事由，有羈押之必要（即非
    予羈押顯難進行追訴、審判或執行），無同法第114 條不得
    羈押被告之情形。
三、按法院為羈押之裁定時，其本質上係屬為保全被告使刑事訴
    訟程序得以順利進行，或為保全證據，或為擔保嗣後刑之執
    行程序，或為防止被告反覆施行同一犯罪，而對被告實施剝
    奪其人身自由之強制處分，法院僅須在外觀上審查被告犯罪
    嫌疑是否重大，及有無賴此保全偵、審程序進行或執行而為
    此強制處分之必要，關於羈押原因之判斷，尚不適用訴訟上
    之嚴格證明原則，只需提出之證據在形式上足以證明被告犯
    罪嫌疑為已足。且被告之犯罪嫌疑是否重大，有無羈押之必
    要，俱屬事實問題，法院自得就具體個案情節，按照訴訟進
    行程度及其他一切情事予以斟酌決定，容有依法認定裁量之
    職權，苟其此項裁量、判斷，並不悖乎通常一般之人日常生
    活經驗之定則或論理法則，即不得任意指摘其為違法。又聲
    請停止羈押，除有同法第114 條各款所列情形之一不得駁回
    者外，准許與否，該管法院有自由裁量之權（最高法院56年
    度台抗字第67號裁定要旨參照）。復按刑事被告經法官訊問
    後，認為犯罪嫌疑重大，而有(1)逃亡或有事實足認為有逃亡
    之虞者；(2)有事實足認為有湮滅、偽造、變造證據或勾串共
    犯或證人之虞者；(3)所犯為死刑、無期徒刑或最輕本刑為五
    年以上有期徒刑之罪等情形之一者，非予羈押，顯難進行追
    訴、審判或執行，得羈押之，刑事訴訟法第101 條第1 項定
    有明文。關於羈押與否之審查，其目的僅在判斷有無實施強
    制羈押事由及羈押必要等法律要件，並非終局判斷被告之罪
    責成立與否。有無羈押被告之必要，係屬為保全被告使訴訟
    程序得以順利進行，或為保全證據或為保全對被告刑罰之執
    行目的，而對被告實施人身強制處分權，故審酌被告有無羈
    押之必要，除被告犯罪嫌疑已屬重大外，自當基於訴訟進行
    程度、犯罪性質、犯罪實際情狀及其他一切情事，審慎斟酌
    有無上開保全或預防目的，依職權妥適裁量，俾能兼顧國家
    刑事追訴、刑罰權之順暢執行及人權保障。
四、經查：本件被告邱智群因涉傷害致死案件，前經臺灣桃園地
    方法院98年度訴字第290 號、第652 號以其犯刑法第277 條
    第2 項前段之傷害致死罪，判處有期徒刑七年六月，檢察官
    及被告邱智群均不服而提起上訴，經本院訊問後，認被告邱
    智群犯罪嫌疑重大，有刑事訴訟法第101 條第1 項第1 款、
    第3 款之情形，非予羈押顯難進行審判、執行，而執行羈押
    在案。考諸刑事訴訟法第101 條第1 項第3 款規定之法理，
    實係因被告所犯為死刑、無期徒刑或最輕本刑五年以上有期
    徒刑之罪，可以預期將受重刑宣判，其為規避刑罰之執行而
    妨礙追訴、審判程序進行之可能性增加，國家刑罰權有難以
    實現之危險，是為防免其實際發生，在此維持重大社會秩序
    及增進重大公共利益之限度內（憲法第23條），乃具有正當
    性。從而，基於憲法保障人民身體自由之意旨，被告犯上開
    重罪條款且嫌疑重大者，仍應有相當理由認為其有逃亡、湮
    滅、偽造、變造證據或勾串共犯或證人等之虞，法院斟酌命
    該被告具保、責付或限制住居等侵害較小之手段，均不足以
    確保追訴、審判或執行程序之順利進行，此際予以羈押，堪
    稱係屬維持刑事司法權有效行使之最後必要手段。是被告縱
    然符合上揭第3 款之羈押事由，法官仍須就犯罪嫌疑是否重
    大、有無羈押必要、有無不得羈押之情形予以審酌，非謂一
    符合該款規定之羈押事由，即得予以羈押。業經司法院大法
    官會議釋字第665 號解釋釋明在案。上揭所稱「相當理由」
    ，與同條項第1 款、第2 款法文「有事實足認有……之虞」
    （學理上解釋為「充分理由」）尚屬有間，其條件當較為寬
    鬆。良以重罪常伴有逃亡、滅證之高度可能，係趨吉避凶、
    脫免刑責、不甘受罰之基本人性，倘一般正常之人依其合理
    判斷，可認為該犯重罪嫌疑重大之人具有逃亡或滅證之相當
    或然率存在，即已該當「相當理由」之認定標準，不以達到
    充分可信或確定程度為必要。以量化為喻，若依客觀、正常
    之社會通念，認為其人已有超過百分之五十之逃亡、滅證可
    能性者，當可認具有相當理由認為其有逃亡、滅證之虞。此
    與前二款至少須有百分之八十以上，始足認有該情之虞者，
    自有程度之差別。再其認定，固不得憑空臆測，但不以絕對
    客觀之具體事實為限，若有某些跡象或情況作為基礎，即無
    不可。至於相關之事實或跡象、情況，鑑於此非屬實體審判
    之核心事項，自以自由證明為已足，並不排斥傳聞證據，斯
    不待言（最高法院98年度台抗字第668 號裁定要旨參照）。
    本件被告邱智群涉犯傷害致死案件，經原審認定係犯刑法第
    277 條第2 項前段之傷害致死罪，判處有期徒刑七年六月，
    顯見犯罪嫌疑重大，衡諸被告因已受重刑之諭知，其逃匿以
    規避審判程序進行及刑罰執行之可能性甚高，良以重罪常伴
    有逃亡、滅證之高度可能，係趨吉避凶、脫免刑責、不甘受
    罰之基本人性，自有相當理由認為其有逃亡之可能，若命被
    告具保、責付或限制住居等侵害較小之手段，均不足以確保
    審判或執行程序之順利進行，而本案尚未確定，仍有繼續羈
    押被告之必要。再審酌被告以暴力方式剝奪他人生命，危害
    社會治安甚鉅，權衡國家刑事司法權之有效行使、社會秩序
    及公共利益、被告人身自由之私益及防禦權受限制之程度，
    認對被告維持羈押處分尚屬適當、必要，合乎比例原則，並
    無違前開大法官會議解釋意旨。此外，復查無刑事訴訟法第
    114 條各款所列情形，審酌被告邱智群所涉各項情節，認其
    羈押原因尚未消滅，仍有繼續羈押之必要，是其所請具保停
    止羈押自難准許，應予駁回。
中    華    民    國    99    年    12    月    30    日
                  刑事第四庭  審判長法  官  陳筱珮
                                    法  官  陳玉雲
                                    法  官  邱滋杉
以上正本證明與原本無異。
如不服本裁定，應於收受送達後五日內向本院提出抗告狀。
                                    書記官  劉貞達
中    華    民    國    99    年    12    月    30    日

司法院資訊處製作；財團法人民間司法改革基金會備份。
